【裁判字號】    89,上易,911
【裁判日期】    890525
【裁判案由】    詐欺
【裁判全文】
臺灣高等法院臺中分院刑事判決              民國八十九年度上易字第九一一號
    上  訴  人  臺灣臺中地方法院檢察署檢察官
    自  訴  人  乙○○
                        住台中.
    被      告  丁○○  男四十.
                        住台中.
                        身分證.
                丙○○  女四十.
                        住台中.
                        現居台.
                        身分證.
右上訴人因自訴人自訴被告詐欺案件，不服臺灣臺中地方法院中華民國八十九年二月
二十九日第一審判決（民國八十八年度自字第一○七二號），提起上訴，本院判決如
左：
    主      文
原判決撤銷，發回臺灣臺中地方法院。
    理      由
一、自訴意旨略以：被告丁○○係化來建設股份有限公司（以下簡稱化來公司）之董
    事，被告丙○○係化來公司之董事長。緣化來公司為台中縣沙鹿鎮○○○路興建
    「靜宜國寶」房屋，曾於民國（下同）八十六年六月三十日與龍嬴石材有限公司
    （以下簡稱龍嬴公司）訂立買賣合約書，由龍嬴公司承做「靜宜國寶」房屋新建
    工程舖設花崗石地板（連工帶料），嗣至八十六年九月上旬，被告丁○○以龍嬴
    公司拖延工程無法如期完工為由，找自訴人接續龍嬴公司未完成之舖設花崗石地
    板工程，其工程內容及付款條件均與化來公司與龍嬴公司所訂合約相同，自訴人
    不疑有詐，乃於八十六年九月十日與化來公司簽訂工程合約書，由自訴人承接「
    靜宜國寶」房屋舖設花崗石地板工程。詎料自訴人雖購買花崗石材料，運至工地
    舖設花崗石地板，且於八十六年十月底完工，並經負責工地現場之被告丁○○驗
    收完畢，惟被告二人於會算後，迄今已歷一年八個月，對應給付給自訴人之工程
    款新台幣（下同）二百九十九萬七千三百三十七元分文未付，而化來公司所興建
    之「靜宜國寶」房屋與基地則早已登記與各股東或其親屬名下，致使自訴人求償
    無門，因認被告有詐欺騙取自訴人二百九十九萬七千三百三十七元之犯罪情事，
    犯有刑法第三百三十九條第一項詐欺罪等情。
二、原審判決略以：刑事訴訟法第三百二十三條第一項原規定「同一案件經檢察官終
    結偵查者，不得再行自訴」，惟八十九年二月九日修正公布之同條項已改為「同
    一案件經檢察官依第二百二十八條規定開始偵查者，不得再行自訴。但告訴乃論
    之罪，經犯罪之直接被害人提起自訴者，不在此限」。經查，本案自訴人自訴被
    告所涉犯之前開犯罪事實，曾經自訴人於八十八年六月二十三日向臺灣臺中地方
    法院檢察署檢察官對被告二人提出相同告訴，已經臺灣臺中地方法院檢察署以八
    十八年度他字第九四四號及八十八年度偵字第二二八六六號分案交由檢察官偵查
    ，嗣自訴人再於八十八年九月十四日提起本件自訴，自有違前揭修正後刑事訴訟
    法第三百二十三條第一項所為「同一案件經檢察官依第二百二十八條規定開始偵
    查者，不得再行自訴」之規定，爰依同法第三百三十四條之規定，不經言詞辯論
    ，而為自訴不受理之判決。
三、第查：刑事訴訟法第三百二十三條第一項由原規定之「同一案件經檢察官終結偵
    查者，不得再行自訴」修正為「同一案件經檢察官依第二百二十八條規定開始偵
    查者，不得提起自訴」，其立法目的既在擴大限制當事人提起自訴之權利，使檢
    察官開始偵查之案件，原則上能由檢察官視其偵查結果，決定是否對被告起訴，
    以進入審判程序，則經檢察官已經終結偵查之案件，當事人仍應受不得再行自訴
    之限制，固不待言。惟如係檢察官尚未偵查終結之案件，此之所謂「檢察官依第
    二百二十八條規定開始偵查」之案件，即應指檢察官已依刑事訴訟法第二百二十
    八條規定開始偵查，且現尚在偵查之中之案件而言。經查，本案自訴人就其所指
    訴之被告二人前開犯罪事實，雖曾經自訴人於八十八年六月二十二日向臺灣臺中
    地方法院檢察署提出刑事告訴，經該署先後以八十八年度他字第九四四號、八十
    八年度偵字第二二八六六號詐欺案件受理偵辦，惟因自訴人另於八十八年九月十
    四日已就相同之犯罪事實，對相同之被告（即本案被告二人）提起本案自訴，故
    檢察官即於八十八年十一月二十九日以該檢察署甲○茂嚴八八偵○二二八六六字
    第八一九八四號函，檢送上開刑事偵查卷宗移請原審併案辦理，此有上開公文（
    見原審卷第五十頁）及刑事偵查卷宗附卷可稽。當時，刑事訴訟法第三百二十三
    條第一項尚未修正，自訴人於偵查中改提本案自訴，本為法之所許。其改提自訴
    既屬合法，原審即應受理，並應依照刑事訴訟法第二編第二章之（自訴）程序審
    結。此時，依照當時刑事訴訟法第三百二十三條第二項之規定，檢察官即應停止
    偵查，將案件移送法院，再無檢察官之偵查可言，自難認係檢察官偵查中之案件
    。雖其後刑事訴訟法第三百二十三條第一項已為前開修正，當不能使合法繫屬中
    之自訴案件反成為不合法。否則，當事人已依法取得之自訴權利將處於不確定之
    狀態而無法獲得確保，並有礙於法律之安定性。
四、綜前所述，本案原審以前揭理由諭知本案自訴不受理之判決尚有不當。上訴人依
    照刑事訴訟法第三百四十七條、第三百六十一條之規定提起本件上訴，指摘原審
    判決有誤，求予撤銷，另為適當之判決，為有理由。爰不經言詞辯論，由本院將
    原判決撤銷，並發回原審另為依法審判。
五、據上論斷，應依刑事訴訟法第三百六十九條第一項後段、第三百七十二條，判決
    如主文。
中      華      民      國     八十九     年      五      月   二十五   日
                                   臺灣高等法院臺中分院刑事第三庭
                                         審判長法  官  方  艤  駐
                                               法  官  劉  連  星
                 法  官  廖  柏  基
右正本證明與原本無異。
不得上訴。
                                               書記官  柯  孟  伶
中      華      民      國     八十九     年      五      月   二十六   日
                                                                        Ｄ


司法院資訊處製作；財團法人民間司法改革基金會備份。
